最高法院刑事判決　　　　　　九十六年度台上字第七五九七號
上　訴　人　甲○○
　　　　　　　　　　（
選任辯護人　王建宏律師
上　訴　人　乙○○（原名樊宇龍）
　　　　　　丙○○
　　　　　　　　　　號
上 列一 人
選任辯護人　戴國石律師
　　　　　　余枝雄律師
上列上訴人等因殺人等罪案件，不服台灣高等法院高雄分院中華
民國九十六年九月十日第二審判決（九十六年度上訴字第一三七
八號，起訴案號：台灣高雄地方法院檢察署九十五年度少連偵字
第七三號），提起上訴，本院判決如下：
    主  文
原判決關於殺人部分撤銷，發回台灣高等法院高雄分院。
其他上訴駁回。
    理  由
一撤銷發回部分（即殺人部分）
本件原判決撤銷第一審關於上訴人甲○○、乙○○、丙○○（下
稱上訴人等三人）殺人部分之科刑判決，改判論甲○○以共同連
續殺人罪，處有期徒刑拾陸年；乙○○、丙○○以共同殺人罪，
各處有期徒刑拾貳年；並均為相關從刑之宣告。固非無見。
惟按：(一)、心證之形成由來於證據，如所憑以論斷之證據與卷存
之資料不相符合，其心證之形成即難期正確，既影響真實之發現
，並有認定之事實與採用之證據不相適合之違誤。本件關於被害
人葉家宏部分，原判決認定：上訴人等三人於民國九十五年四月
十七日二十三時十八分許，在高雄市三民區○○○路三一七號「
鱉爐小吃店」外，與葉家宏、夏森豪拉扯扭打，共同傷害葉家宏
、夏森豪（乙○○傷害部分業經原審判刑確定；甲○○、丙○○
傷害部分，經其二人提起第三審上訴，詳後述），甲○○嗣出示
其預藏之刀械，嚇令葉家宏停手，葉家宏未予理會，反欲出手搶
下該刀械，致甲○○右手遭刀械割傷流血，甲○○因遭激怒，即
與在場之乙○○、丙○○基於殺人之犯意聯絡，由乙○○與丙○
○分站左右，架持葉家宏，並將葉家宏壓制在路邊小客車旁，再
由甲○○持上開刀械刺入葉家宏前胸計四刀、左手前臂與左大腿
前側各一刀。適該小吃店老闆看見，呼叫葉家宏趕快離開，並經
邱國彰上前制止，葉家宏始乘隙逃離，惟嗣經送醫急救，仍不治
死亡等情。係以原審勘驗現場監視器錄影光碟之結果，為其所憑
之主要證據之一（見原判決第十一至十三頁），並說明：「本院
（指原審）勘驗結果，如前所述，雖未看見被告乙○○與丙○○
各站在葉家宏之左右側，分別拉著葉家宏之左、右手，令被告甲
○○持刀朝葉家宏刺殺之畫面，但卻見到被告乙○○拉住葉家宏
之左手，被告甲○○做出由下往上刺的動作，參以錄影光碟限於
所拍攝之角度，有些畫面被擋住，無法看見，又畫面並非甚為清
晰，且案發時間甚短，因此有些畫面雖未在錄影光碟出現，但不
得因此而否認被告等或證人上開所述之案發情節。」等由，而為
不利於上訴人丙○○之論斷（見原判決第十七頁末三行至第十八
頁第六行）。然依原判決所引述之上開勘驗錄影光碟之結果，顯
示：案發當日二十三時十九分十至二十秒，丙○○趁隙加入甲○
○、乙○○毆打葉家宏，隨後於二十一秒開始，乙○○拉住葉家
宏之左手，甲○○作出由下往上刺的動作；丙○○於乙○○、甲
○○後方，至二十四秒結束時未與葉家宏有任何接觸。而二十五
至三十秒丙○○均在汽車旁；三十三秒以後則由甲○○持續刺殺
葉家宏，因有著白色上衣男子勸架，至三十六秒，甲○○與葉家
宏二人分開等情（見原判決第十一至十二頁）。上述勘驗結果既
為原判決所援用，倘若無訛，丙○○於上開時、地，似均出現在
錄影畫面之中；而於乙○○拉住葉家宏之左手，由甲○○刺殺葉
家宏之際，並未與葉家宏有所接觸。乃原審並未敘明上訴人丙○
○究係於何一時點，因監視器拍攝角度、畫面清晰度等因素之影
響，而未在錄影畫面出現等情，遽謂丙○○有與乙○○分站葉家
宏兩側，予以架持並壓制在路邊小客車旁，由甲○○刺殺葉家宏
之犯行，因而論上訴人等三人以殺人罪之共同正犯，難謂已符採
證法則，並有判決理由不備之違法。(二)、修正前刑法連續犯乃指
數個獨立之犯罪行為，基於一個概括犯意反覆為之，而犯同一之
罪名，且其多次犯罪行為必須自始均在一個預定犯罪計畫以內，
出於主觀上始終同一犯意之進行者，始足當之。若中途另有新犯
意，縱所犯為同一罪名，究非連續其初發之意思，即無成立連續
犯之餘地，而應併合處罰。依原判決認定之事實，上訴人甲○○
係於刺殺葉家宏後，又與乙○○、丙○○轉而欲追打邱國彰，甲
○○並與邱國彰發生拉扯，但為邱國彰掙脫，並將甲○○所持刀
械甩落地上，甲○○再次受激怒，乃獨自基於殺人之犯意，拾起
被邱國彰甩在地上之刀械，刺入邱國彰之左、右腹部各一刀，旋
經夏森豪上前將邱國彰拉開，始行罷手。嗣邱國彰經送醫急救，
幸免罹難等情（見原判決第四頁第九行以下）。如果不虛，上訴
人甲○○原僅「欲追打」邱國彰，而無殺害邱國彰之意思，係因
與邱國彰扭打，遭邱國彰掙脫並甩下其手持之刀械，其受激怒始
再起殺意。則上訴人甲○○先後殺葉家宏既遂、殺邱國彰未遂，
能否謂係自始即出於一個預定之犯罪計畫，而連續以數行為實施
，饒有研求餘地。原審未予詳酌慎斷，遽依連續犯論擬，併有未
當。以上或為上訴意旨所指摘，或為本院得依職權調查之事項，
應認原判決關於殺人部分，有撤銷發回之原因。
二上訴駁回部分（即甲○○、丙○○傷害部分）
按刑事訴訟法第三百七十六條所列各罪之案件，經第二審判決者
，不得上訴於第三審法院，為該法條所明定。本件關於上訴人甲
○○、丙○○傷害部分，原審係撤銷第一審該部分之科刑判決，
改判依刑法第二百七十七條第一項及其他相關之規定，論其二人
以共同傷害人之身體罪，各處有期徒刑捌月，均減為有期徒刑肆
月。經核係屬刑事訴訟法第三百七十六條第一款之案件，依首開
說明，既經第二審判決，自不得上訴於第三審法院。上訴人甲○
○、丙○○竟復提起上訴，顯為法所不許，應予駁回。
據上論結，應依刑事訴訟法第三百九十七條、第四百零一條、第
三百九十五條前段，判決如主文。
中　　華　　民　　國　九十六　年　 十二　 月　二十八　日
                      最高法院刑事第五庭
                          審判長法官  林　增　福
                                法官  邵　燕　玲
                                法官  張　清　埤
                                法官  陳　世　雄
                                法官  蔡　國　在
      本件正本證明與原本無異
                                      書  記  官
中　　華　　民　　國　九十七　年　　一　　月　　三　　日
                                                      V
